【裁判字號】    99,交聲,804
【裁判日期】    990510
【裁判案由】    交管條例聲異
【裁判全文】
臺灣板橋地方法院刑事裁定             99年度交聲字第804號
原處分機關  交通部公路總局臺北區監理所板橋監理站
異  議  人  甲○○
即受處分人
上列異議人即受處分人因違反道路交通管理處罰條例事件，對於
交通部公路總局臺北區監理所板橋監理站民國99年3 月26日所為
之裁決處分（板監裁字第裁41-C00000000號），聲明異議，本院
裁定如下：
    主  文
異議駁回。
    理  由
一、原處分意旨略以：異議人即受處分人甲○○於民國99年1 月
    18日15時52分許，騎乘車牌號碼2GE-296 號重型機車，行經
    臺北縣新莊市○○路與明志路之交岔路口時，有「駕車行經
    有燈光號誌管制之交岔路口闖紅燈」之違規行為，經臺北縣
    政府警察局新莊分局（下稱原舉發機關）員警當場攔停，並
    填製臺北縣政府警察局北縣警交大字第C00000000 號舉發違
    反道路交通管理事件通知單（下稱舉發通知單）舉發，再經
    交通部公路總局臺北區監理所板橋監理站（下稱原處分機關
    ）於99年3 月26日以板監裁字第裁41-C00000000號違反道路
    交通管理事件裁決書，依道路交通管理處罰條例第53條第1
    項之規定，裁處罰鍰新臺幣（下同）1,900 元，並依同條例
    第63條第1 項第3 款（原處分疏未敘明第3 款）之規定，記
    違規點數3 點。
二、異議意旨略以：伊並未闖紅燈，當時伊欲左轉上明志路，因
    待轉區內機車眾多，故停靠位置較靠近停止線處，然確實已
    經超過停止線準備待轉，伊係跟隨其他待轉車輛一起左轉，
    之後員警就從明志路對向車道迴轉攔住伊，說伊紅燈左轉，
    但員警所在位置不可能可以看到伊闖越停止線之動作，故本
    件舉發顯有疏失，為此聲明異議，請求撤銷原處分云云。
三、按道路交通管理處罰條例所稱之汽車，包括機器腳踏車；汽
    車駕駛人，行經有燈光號誌管制之交岔路口闖紅燈者，處新
    臺幣1,800 元以上5,400 元以下罰鍰；又汽車駕駛人駕駛汽
    車違反道路交通管理處罰條例第53條規定者，除應依該條所
    規定之罰鍰處罰外，並記違規點數3 點，道路交通管理處罰
    條例第3 條第8 款、第53條第1 項、第63條第1 項第3 款分
    別定有明文。
四、經查：
（一）臺北縣新莊市○○路與明志路之交岔路口，確實設置有燈
      光號誌管制之情，為異議人所不爭執，並經證人即原舉發
      機關員警張松培於本院訊問時證述明確，堪信屬實。再異
      議人於前揭時、地，騎乘車號2GE-296 號重型機車違規自
      中正路上闖越紅燈左轉明志路之情，業據舉發本件違規之
      證人張松培於本院訊問時具結證稱：當天伊是在中油加油
      站口取締違規，該路口有機車兩段式左轉之標線設置，機
      車紅燈時禁止左轉，當時明志路雙向車道之車輛都已經啟
      動，伊在中油那裡準備要迴轉到對面的中華電信作定點舉
      發，伊可以看到中正路口、明志路口的停車狀況相當清楚
      ，中正路那時已經變成紅燈，異議人就從中正路上跨越停
      止線，紅燈左轉過來，所以伊攔停開立舉發通知單，起先
      異議人不願出示證件，說他趕時間，希望不要舉發，伊就
      跟他說依法還是要舉發，舉發完要請異議人簽名，異議人
      就拒簽，伊有解釋過他的權益，並註明拒簽等語描述詳盡
      ，而查證人係於執行勤務當中，偶然發現本件違規事實，
      衡情應無設詞攀誣，或虛構違規事實以陷害異議人之可能
      。況警員執行公務時，本身即受有行政懲處責任之監督，
      且其到庭具結作證，更係以刑事責任擔保其證言之真實性
      ，故證人前開證述內容，以及其所記錄舉發之本件違規事
      實，應無不可採信之處，況依其所證稱之：伊清楚看到異
      議人之違規行為，因為待轉區當時沒有車了，所以很清楚
      看到異議人是從停止線左轉出來，異議人不是跟待轉區的
      車子一起動，於是伊就攔停他等語，更可見證人對當時情
      境掌握甚明，且印象深刻，其既係在看清該路口已無待轉
      車輛轉入明志路後，始發現異議人騎乘之車駛進路口，則
      證人親眼目擊異議人騎乘前開機車，違規闖越紅燈左轉，
      應無錯認誤判可能此節，當足判定。
（二）異議人雖又辯稱：員警所在位置並無可能看到中正路停止
      線處之狀況，故其將伊攔停開單舉動顯有疏失云云。然經
      本院依職權調取附卷之該處路口GOOGLE地圖街景，已得確
      認證人當時所在位置即明志路加油站外，欲見及異議人違
      規闖越中正路口停止線處之一切情形顯無任何困難，更查
      無異議人所指視覺死角之存在，異議人雖另提自行攝得之
      該路段照片，表示在眾多車輛往來過程當中，證人實無發
      覺其行徑動向之可能，惟證人早即表示其發現異議人時，
      中正路之號誌已轉為紅燈，則該路口若有車輛跨出停止線
      ，其自可輕易察覺，遑論異議人所舉前開照片，其中往來
      通行者既均為中正路上之前進車輛，則憑此至多亦只得確
      認異議人所稱中正路上之車流非少此節未悖真實，惟本件
      異議人違規當時，中正路號誌既已轉為紅燈，該路雙向車
      道之車輛一停，證人之前方視線豈又再有何等阻礙可言，
      凡此自亦可徵異議人前開所辯，要係事後飾卸之詞，無從
      採信，異議人當時確有騎乘機車闖越紅燈左轉進入明志路
      之違規行為此點，核無庸議。
五、按行政罰法第5 條規定: 「行為後法律或自治條例有變更者
    ，適用行政機關最初裁處時之法律或自治條例。但裁處前之
    法律或自治條例有利於受處罰者，適用於最有利於受處罰者
    之規定」，係採從新從輕原則。又道路交通管理處罰條例所
    定罰鍰、記點之裁定，係屬行政罰法中所稱行政罰之性質，
    此參行政罰法第l 條、第2 條規定可明，自有上開行政罰法
    所定從新從輕原則之適用。查異議人違規後，違反道路交通
    管理事件統一裁罰基準及處理細則第2 條條文之附表即違反
    道路交通管理事件統一裁罰基準表，已於99年3 月5 日修正
    發布，並於同日施行，比較機器腳踏車逾越應到案期限30日
    內，繳納罰鍰或到案聽候裁決之裁罰加重規定，新統一裁罰
    基準表裁處1,900 元罰鍰部分，較舊有規定裁罰2,700 元為
    輕，依上開法理，本件自應以裁處時之基準較有利於異議人
    。
六、綜上所述，本件異議人確曾於前揭時、地，有「駕車行經有
    燈光號誌管制之交岔路口闖紅燈」之違規行為，事證明確。
    又本件異議人拒簽舉發通知單之際，證人已經當場表明異議
    人應到案日期為99年2 月2 日，此除同為證人結證明白之外
    ，異議人對此亦不否認，雖其另表示當時以為證人會再將舉
    發通知單另行寄送，然此既僅為其主觀上之個人錯誤認知，
    依異議人前所提陳述書影本乙紙，及其上之原處分機關收文
    日期戳章所示，異議人在逾越上開期限後之同月9 日方向原
    處分機關陳述意見，自難免除逾越應到案期限應予加重處罰
    之責，原處分機關審酌違規相關情節，援引道路交通管理處
    罰條例第53條第1 項、第63條第1 項第3 款，與新修正之違
    反道路交通管理事件統一裁罰基準表所示，認異議人存有本
    件違規行為，另因逾越應到案期限30日內，繳納罰鍰或到案
    聽候裁決，遂加重裁處1,900 元罰鍰，並記違規點數3 點，
    並無違誤或不當，本件異議為無理由，應予駁回。
據上論斷，應依道路交通案件處理辦法第19條，裁定如主文。
中    華    民    國    99    年    5     月    10    日
                  交通法庭    法  官  盧軍傑
上列正本證明與原本無異。
如不服本裁定，應於裁定送達後五日內敘明抗告理由，向本院提
出抗告狀。
                              書記官  周玉茹
中    華    民    國    99    年    5     月    12    日

司法院資訊處製作；財團法人民間司法改革基金會備份。
